【裁判字號】    99,抗,766
【裁判日期】    991019
【裁判案由】    所有權移轉登記
【裁判全文】
臺灣高等法院民事裁定                   99年度抗字第766號
抗  告  人  甲○○
上列抗告人與相對人戊○○○、丁○○○、己○○、丙○○、游
金延（歿）、乙○○間請求所有權移轉登記事件聲請再審，對於
中華民國99年1月26日臺灣桃園地方法院97年度再更字第2號所為
裁定提起抗告，本院裁定如下：
    主  文
抗告駁回。
抗告程序費用由抗告人負擔。
    理  由
一、本件抗告意旨略以：臺灣桃園地方法院90年度重訴字第4號
    民事判決（下簡稱原一審判決）業經確定在案，並已發給確
    定證明書，且相對人亦已依上開原一審判決主文強制執行終
    結，而兩造間之權利亦已發生變動。是原一審判決形式上業
    已確定，至為灼然。故抗告人對業已確定之原一審判決提起
    再審，於法並無不合。更有甚者，依原裁定理由所載，臺灣
    高等法院97年度重上字第196號（應為本院93年度重上字第
    322號）事件，逕予適用民事訴訟法第190條前段規定，視為
    撤回上訴，既認於法無據，則原判決確有適用法規錯誤違背
    法令之再審理由。然雖有上開適用法規錯誤，但該事件業已
    判決確定在案，若原裁定法院再逕予裁定駁回抗告人再審之
    聲請，則對於上開違法確定判決，抗告人豈非無任何救濟之
    管道，原裁定自有未恰等語。為此，提起本件抗告，請求(一)
    廢棄原裁定；(二)前開廢棄部份，請求裁定廢棄臺灣桃園地方
    法院90年度重訴字第4號民事判決或發回原裁定法院。
二、按當事人有訴訟代理人者，訴訟程序不因當事人死亡而中斷
    ，民事訴訟法第173條固定有明文，惟此係以當事人死亡後
    訴訟代理權仍屬存續為前提（參照同法第73條），故當事人
    所授與之訴訟代理權，以一審級為限而無提起上訴之特別委
    任者，該審級之訴訟程序，雖不因當事人死亡而中斷，但至
    該審級之終局判決送達時，訴訟代理權即歸消滅，訴訟程序
    亦即由是中斷（最高法院31年上字第1149號判例意旨參照）
    。又按確定終局判決，有民事訴訟法第496條第1項本文各款
    情形之一者，得以再審之訴聲明不服。故再審之訴，必對於
    確定判決始得提起，若其判決並未確定，或雖經判決而不能
    發生判決之效力，則其提起再審，即不得謂為合法（最高法
    院18年抗字第2871號判例意旨參照）。
三、經查，本件相對人游金延係於原一審判決定於民國93年4月9
    日宣示前之92年7月8日死亡，然相對人游金延於前開案件審
    理中，因委任律師為代理人，是前開案件之第一審訴訟程序
    並不因相對人游金延死亡而中斷；惟相對人游金延所授予之
    代理權（該案有授予特別代理權），至該審級之終局判決送
    達後，上訴期間屆滿時即應歸消滅，訴訟程序亦自該時中斷
    。故於原一審判決93年4月19日送達相對人等之訴訟代理人
    後，該訴訟代理人之代理權應至93年5月9日消滅，訴訟程序
    自該時起中斷。然抗告人於93年4月30日對於原一審判決不
    服而聲明上訴後，原審法院未待相對人游金延之繼承人聲明
    承受訴訟，亦未依民事訴訟法第178條依職權裁定命游金延
    之繼承人續行訴訟前，即將全案送由本院民事庭以93年度重
    上字第332號審理，本院亦依據以相對人即原審共同被告戊
    ○○○、丁○○○、己○○、丙○○、游金延、乙○○等名
    義所出具之委任狀（委任日期93年9月6日），通知受委任人
    紀亙彥律師進行準備程序，嗣於95年12月7日準備程序中，
    兩造合意停止訴訟，惟兩造嗣後逾4個月均未聲請續行訴訟
    ，經依民事訴訟法第190條前段規定，視為撤回上訴等事實
    ，核與依職權調取之本院93年度重上字第332號民事卷宗所
    附上開資料相符（見該案卷一55頁、卷二99至104頁、108
    頁）。則相對人游金延之繼承人既未依法承受訴訟，亦未於
    前開第二審訴訟程序中委任紀亙彥律師為訴訟代理人，則前
    述於本院93年度重上字第332號民事庭所為合意停止訴訟程
    序之約定，並不生停止訴訟程序之效力，自亦無嗣後兩造未
    於4個月內聲請續行訴訟而使原一審判決因而視為撤回上訴
    而確定。從而，本件原一審判決於抗告人提起上訴後，並未
    因視為撤回上訴而告確定。原裁定認抗告人對於原一審判決
    提起本件再審之訴不合法而駁回原裁定，並無違誤。抗告意
    旨指摘原裁定不當，聲明廢棄，為無理由，應予駁回。
四、據上論結，本件抗告為無理由，爰裁定如主文。
中    華    民    國    99    年    10     月    19   日
                      民事第六庭
                        審判長法  官  鄭三源
                              法  官  邱  琦
                              法  官  林玉珮
正本係照原本作成。
本裁定除以適用法規顯有錯誤為理由外，不得再抗告。如提起再
抗告，應於收受後10日內委任律師為代理人向本院提出再抗告狀
。並繳納再抗告費新台幣一千元。
中    華    民    國    99    年    10    月    19    日
                              書記官   廖月女

司法院資訊處製作；財團法人民間司法改革基金會備份。
